# Referensgrupp DCAT-AP-SE
**Minnesanteckningar 2019-11-19**

Närvarande | Organisation | Mötesroll
:--- | :--- | :---
Matthias Palmér | MetaSolutions | Ordförande
Kristine Ulander | DIGG | Sekreterare
Michael Östling | Metagis
Caspar Alamander | SKR
Mats Åhlin | SIS
Ulrika Domellöf-Mattsson | Naturvårdsverket
Thomas Kvist | Region Västerbotten
Björn Hagström | DIGG
Fredrik Emanuelsson | SCB

Tyvärr missade vi att under mötets gång anteckna exakt vilka som var närvarande, så ovan lista kan vara något fel.


Mötet utgick från [denna presentation](https://docs.google.com/presentation/d/17yQ6RgSL7jJfFdK-FUByYy9vLfnT0sJ3agE2t9VSFnI/edit#slide=id.g7575d742dd_0_103) och nedan refereras till bilder i den via namn samt ärenden i ärendehanteringssystemet på github.

Mötet inleds med en kort genomgång över hur processen i arbetet hittills har sett ut.

## Genomgång av inkomna synpunkter och hur detta hanterats på den nuvarande landningssidan för dokumentationen

1. Ändringshistorik finns nu
2. Ändringar i förhållande till andra versioner av DCAT-AP

Diskussion om vilka delar av dokumentationen som ska vara översatta till engelska.

## Återkoppling från remissrundan
De olika remisserna / återkopplingen gicks igenom och genomförda / föreslagna åtgärder redovisades.

Lantmäteriet: Rumslig upplösning vs geografisk upplösning - Referensgruppen föredrar rumslig upplösning

SUHF: Tagit del - ok

SCB: Förstå bättre till internationella specifikationen och så nära som möjligt till den europeiska, Kolla på RUT (Vetenskapsrådet)

KB: Ett antal synpunkter och förslag kopplat till ordval. Vissa tar vi in och vissa förkastas med motivering och ibland kompletteras förklaringen i specifikationen.

## Ämnesspecifika utvidgningar
Noterar att det i framtiden kan behövas ämnesspecifika utvidgningar, och isåfall kan det behövas generella principer för detta. En dialog pågår just nu mellan DIGG och Trafikverket för att reda ut relationenerna mellan Trafficdata.se och Sveriges dataportal.

## Ändringar metadataspecifikation - genomgång

Prisindikation - från Riksarkivet ursprungligen, ny schema offer funktion i nya DCAT-AP som passar bättre för att berätta om eventuell avgift och pekare till landningssida där denna informationen. Ref.gruppen tycker att det är en enkel och bra lösning.

Diagram  över själva datamodellen - genomgång av diagrammet som syftar till är att göra specifikationen lättare att läsa, inte vara en fulltäckande bild på hur det exakt ser ut. Den finns också på engelska. Matthias har ett par utestående uppdateringar att göra på diagrammet. Ref.gruppen ok.

## Mediatypes - förtydligande om datatjänst

Michael Östling kommentar: OGC har gjort standardern och detta har blivit i ISO standard som sedan ligger.

När man ska beskriva en datatjänst så framkommer inte vilken typ av tjänst som det gäller. Där har W3C ett antal egenskaper bl.a Type, endpointdescription, och version. Men detta är då inte att föredra för vi dataportalen behöver fungera för annat än geodata också. 

Matthias går igenom ett förslag hur vi ska hantera detta.

Ett antal exempel under tjänstetyp - Referensgruppen anser att lägga till "övrig tjänst" till valbara typer av datatjänster.

Fältet "uppfyller" - fråga om det är en bra beskrivning

Utmaning att hitta vad som är en bra nivå på att uppfylla behov hos geografisk men även annan typ av datatjänster.

I framtiden kan det komma behov av fler fält, men då lämnar vi det till framtida versioner av DCAT-AP.

Matthias tar separat möte med Michael för utestående fråga om datatjänst då Michaels mikrofon inte fungerar. Ref gruppen ok med detta.

## Dokumentation och rekommendationer

Dataportal och testmiljö/sandlåda -

* Behov av att lyft till sandlådan görs samtidigt som till produktionsnivån
* Diskussion om hur vi kommer tillrätta att datamängder dupliceras. Matthias tar fram förslag hur man undviker duplicering av datamängder (särskilt avseende andra samlingsportaler)

## Övrigt
Justering efter remisssvar -  Matthias har redan uppdaterat och ref.gruppen har idag godkänt så inga utestående justeringar krävs.

Med bidrag från:  Ref.gruppen behöver svarar på ok utifrån GDPR och att de står med.

Om det dyker upp frågor som rör dataportalen som vi önskar stämma av med experter så sammankallar vi denna grupp åter. Om någon inte önskar vara med så vänligen återkom så tar vi bort er från mail-listan.