# Referensgrupp DCAT-AP-SE
**Minnesanteckningar 2019-11-19**

Närvarande | Organisation | Mötesroll
:--- | :--- | :---
Matthias Palmér | MetaSolutions | Ordförande
Ekhem Mattias | DIGG | Sekreterare
Kristine Ulander | DIGG
Caspar Almalander | SKL 
Kjell Hjorth | Lantmäteriet
Michael Östling | Metagis
Øystein Åsnes | DIFI (Norge)
Mats Åhlin | SIS
Ulrika Domellöf-Mattsson | Naturvårdsverket
John Cunningham | Bolagsverket
Peter Istraelsson | Bolagsverket
Thomas Kvist | Region Västerbotten
Lars-Olof Hjärp	| Trafikverket

Mötet utgick från [en presentation](https://docs.google.com/presentation/d/1Q8HungAydFij4SArhFY0D9PDbWryXRehsfwWmOatPVY/edit?usp=sharing) 
och nedan refereras till dess bilder via namn samt ärenden i ärendehanteringssystemet på github.
I anteckningarna nedan är mycket av konversationerna återgivna. När namn saknas är det ordförande som är föredragande.

Matthias hälsade välkommen och gick igenom presentationen översiktligt angående slides om 
1. Processen
2. Arbetssätt
3. Kategorisera ärenden
4. Föreslagen åtgärd per ärende

> Ulrika: fråga kring arkivförteckning #30 och #3 är de stängda? Nej, vi återkommer.
>
> Ulrika: Det nya förslaget ser gigantiskt ut, det skulle vara en miniminivå, det är en risk om det är stort, vore bra med något mindre. Vad behövs för portalen och vad behövs för DCAT-AP syften?
>
> Matthias: Vi har ju de tre nivåerna Obligatorisk, Rekommenderad och Valfri, återkommer till det vi behöver beskriva det.
>
> Michael Östling: Vilken information ska finnas för att öppnadata.se ska fungera bra.
>
> Ulrika: Varför ska man sätta CC på så manga ställen?

## Vilken målsättning ska vi ha
> Matthias: Ska vi utelämna fält som inte går att göra konkreta tex odrl:HasPolicy. 

## Ny avgränsning
> Ärende #33 och #34. Beslut att inte stödja Public services nu, men inte orimligt att ta med I en framtida uppdatering.

## Kardinalitetsändringar
Dessa kommer att godkännas:
- [#16](https://github.com/MetaSolutionsAB/DCAT-AP-SE/issues/16) Används redan som obligatorisk
- [#11](https://github.com/MetaSolutionsAB/DCAT-AP-SE/issues/11) Tidigare valfri men ska vara rekommenderad för datamängd och datatjänst.
- [#9](https://github.com/MetaSolutionsAB/DCAT-AP-SE/issues/9) Rekommenderad issued på Datamängd. Man kan använda modified men den är valfri. MÖ bra att används uppdateringsfrekvens, helst då inte i kombination med issued.
- [#5](https://github.com/MetaSolutionsAB/DCAT-AP-SE/issues/5) Obligatorisk licens på katalog nivå och det ska vara CC0

## DCAT-AP2 Kardinalitetsändringar
> DCAT-AP2 kommer från arbetet i EU och vi har ännu inte lagt något nationellt perspektiv på det.
Dessa ändringar kommer att tillämpas på DCAT-AP-SE
Man kan inte ärva egenskaper från katalognivå till datamängdsnivå, det måste anges även på datamängder.
Dcat:downloadURL kommer att ändras i DCAT-AP3 och den idag föreslagna ändringen är inte bra. I Norge har man inte praxis att använda downloadURL.

## Översättningar

Resonemang fördes kring föreslagna översättningar i [#1](https://github.com/MetaSolutionsAB/DCAT-AP-SE/issues/1), [#21](https://github.com/MetaSolutionsAB/DCAT-AP-SE/issues/21), [#13](https://github.com/MetaSolutionsAB/DCAT-AP-SE/issues/13), [#36](https://github.com/MetaSolutionsAB/DCAT-AP-SE/issues/36), [#35](https://github.com/MetaSolutionsAB/DCAT-AP-SE/issues/35), [#38](https://github.com/MetaSolutionsAB/DCAT-AP-SE/issues/38)
Man behöver förklara vad termerna betyder så att det är lätt för användarna att veta vad man ska ange.

> Mats Å: Vi sa tidigare att vi inte skulle definiera termerna men det kanske vore bra?

> John: Har vi koll på vilka begrepp som är viktiga att ha ur ett juridiskt perspektiv, om en organisation tillhandahåller information och någon annan skapar information.

> Ulrika: Det är nog olika, vi har t ex datavärdskap, det finns mycket olika situationer men det är viktigt att vi är tydliga. 

> Matthias: Roll som har utgångspunkt från INSPIRE skulle kunna vara en nationell rekommendation. Man kanske ska sålla i listan så att de som är relevanta är de som ska kunna anges.
endpointURL blir åtkomstadress

Ändringar genomfördes i bilden.

## DCAT-AP2 DataService relationer
- Dcat:DataService är ny och bilden förklarar hur Katalog, Datamängd, Distribution och Datatjänst hör ihop.

## DCAT-AP2 introduktion av DataService
Titel (dct:title) och Åtkomstadress (dcat:endpointURL) är de enda obligatoriska

## DCAT-AP2 Catalog – nya properties
Tre valfria nya properties: dcat:catalog, dcat:service och dct:creator. 

> Michael Ö: Hur styr vi skördning från och till olika kataloger? Vi skulle behöva såna regler.

> Matthias: Har skrivit en del om skördningsmekanismen, läs det

## DCAT-AP2 Dataset - nya properties
Sju nya valfria properties bl a dcat:qualifiedRelation för att peka ut andra resurser, tex datamängder eller artiklar och man ansåg att det som fanns förut var för svagt.

## DCAT-AP2 Distribution - nya properties
Sju nya properties även här, alla valfria.

## DCAT-AP2 PeriodOfTime – ändringar
Vissa förändringar se bild. Föreslås att time:HasBeginning och hasEnd inte ska tas med.

## DCAT-AP2 dct:Location
Vissa förändringar se bild.

## DCAT-AP2 dcat:Relationship
Vissa förändringar se bild.

## DCAT-AP2 prov:qualifiedAttribution
Vissa förändringar se bild.

## Övriga öppna ärenden – handlingsplan
- [#2](https://github.com/MetaSolutionsAB/DCAT-AP-SE/issues/2) kommer att vara öppen några dagar till, gå in och diskutera på github om ni har synpunkter.
- [#30](https://github.com/MetaSolutionsAB/DCAT-AP-SE/issues/30) koppling mot arkivförteckning Caspar Almalander och Ulrika D M kommer ha ett separat möte om ärendet.
- [#24](https://github.com/MetaSolutionsAB/DCAT-AP-SE/issues/24), [#25](https://github.com/MetaSolutionsAB/DCAT-AP-SE/issues/25), [#26](https://github.com/MetaSolutionsAB/DCAT-AP-SE/issues/26), [#27](https://github.com/MetaSolutionsAB/DCAT-AP-SE/issues/27) kan man lösa med qualifiedRelation

## Nästa fas
Se bild
- Ett ytterligare möte med referensgruppen samt övriga intresserade.
- Vi siktar på ett stabilt utkast före jul och förankrar i januari

> Öystein: I Norge har man bestämt sig för att avvakta W3C och kommissionen och gå ut på öppen hearing efter nyår.
Vi borde harmonisera begrepp mellan Norge och Sverige.

> Matthias: Mötet är slut och vi jobbar med att städa upp och bli klara 